臺灣士林地方法院刑事判決　　　　　　　96年度易字第1960號
公　訴　人　臺灣士林地方法院檢察署檢察官
被　　　告　甲○○
　　　　　　乙○○
選任辯護人　陳進會　律師
上列被告因詐欺案件，經檢察官提起公訴（96年度偵字第11463
號），被告於準備程序就被訴事實為有罪之陳述，本院合議庭裁
定由受命法官獨任改依簡式審判程序審理，並判決如下：
    主  文
甲○○、乙○○共同意圖為自己不法之所有，以詐術使人將第三
人之物交付者，各處有期徒刑肆月，如易科罰金均以銀元參佰元
即新臺幣玖佰元折算壹日，均減為有期徒刑貳月，如易科罰金均
以銀元參佰元即新臺幣玖佰元折算壹日。均緩刑貳年。
    事  實
一、乙○○係內政部警政署保安警察第一總隊第四大隊第四中隊
    （下稱保一總隊第四大隊第四中隊，於民國95年6 月始改制
    為第二中隊，起訴書此部分誤載）小隊長，甲○○則係該中
    隊隊員，2 人均明知公務人員如未於強制休假期間異地且隔
    夜親自前往服務機關所在地以外之其他直轄市或縣市休假消
    費，不得請領強制休假補助費，甲○○為圖不消費即可取得
    強制休假補助費，乙○○則為利用該補助費減少其購買物品
    之支出，竟於95年4 月12日，在臺北市○○區○○街2 段30
    1 號保一總隊第四大隊第四中隊隊部內，2 人共同基於意圖
    為自己不法所有之詐欺取財犯意聯絡，約定由甲○○提供其
    所有之玉山銀行卡號0000000000000000號國民旅遊卡供被告
    乙○○消費新臺幣（下同）16,000元，乙○○則同意支付10
    ,000 元 予甲○○作為報酬，並當場先行支付5,000 元，甲
    ○○遂申請於95年4 月13日、4 月14日休假，並將上開國民
    旅遊卡交予乙○○使用。嗣乙○○於取得甲○○之國民旅遊
    卡後，於同年4 月13日持該國民旅遊卡前往臺北縣板橋市「
    騎蜂單車運動休閒館」以甲○○名義刷卡購買價值15,500元
    之腳踏車1 輛，並於同年4 月14日再持該國民旅遊卡前往臺
    北縣淡水鎮某加油站內刷卡加油500 元，待甲○○於同年4
    月15日收假後，再將刷卡之簽帳單、國民旅遊卡連同剩下之
    報酬5,000 元交予甲○○，由甲○○填載不實之「內政部警
    政署保安警察第一總隊所屬公務人員符合報領公務人員強制
    休假補助費用申請表」以表示自己於休假期間親自前往上揭
    特約商店刷卡消費，向任職之保一總隊申請公務員強制休假
    補助費16,000元，致保一總隊承辦強制休假補助費之公務員
    誤認甲○○確於上揭時地親自前往特約商店刷卡購物，因而
    於95年5 月23日將國家所有之強制休假補助費16,000元核發
    匯入甲○○之帳戶，甲○○及乙○○因而詐得該公務員強制
    休假補助費。
二、案經內政部警政署保安警察第一總隊函請臺灣士林地方法院
    檢察署檢察官簽分偵查起訴。
    理  由
一、上開犯罪事實，業據被告甲○○、乙○○於本院準備程序及
    審理時坦承不諱，互核相符，並經證人陳長溪於檢察官偵查
    中結證明確，且有保一總隊第四大隊第四中隊員警請休假報
    告單、95年4 月13日、14日勤務分配表、出勤紀錄、勤惰紀
    錄表、內政部警政署保安警察第一總隊（000000000C）機關
    所屬公務人員符合報領公務人員強制休假補助費申請表、清
    冊、通知撥款明細查詢單、玉山銀行卡號0000000000000000
    號國民旅遊卡影本、玉山銀行出具被告甲○○使用信用卡消
    費明細對帳單、95年4 月13日、14日刷卡簽帳單等各1 份附
    卷可憑，應甚明確，而堪認定，是被告2 人之犯行洵堪認定
    。
二、核被告甲○○、乙○○所為，均係犯刑法第339 條第1 項之
    詐欺取財罪。上開被告2 人就上開犯行有犯意聯絡及行為分
    擔，均為共同正犯。又被告等並非假借職務上之權力、機會
    或方法，故意犯本件之罪，核無刑法第134 條前段加重其刑
    規定之適用。再查被告等行為後，刑法於94年2 月2 日修正
    公布，95年7 月1 日施行，並修正第2 條（新舊法之比較適
    用）、第28條（共同正犯）、第33條第5 款（罰金刑）等規
    定。其中刑法第2 條係規範行為後法律變更所生新舊法律比
    較適用之準據法，是刑法第2 條本身雖經修正，但該條文既
    屬適用法律之準據法，本身尚無比較新舊法之問題，應逕適
    用裁判時即修正後刑法第2 條規定以決定適用之刑罰法律。
  (一)修正後刑法第28條關於成立共同正犯之標準，將原來共同正
    犯之共同「實施」犯罪，改為共同「實行」犯罪，剔除完全
    未參與犯罪相關行為之「實行」的「陰謀共同正犯」及「預
    備共同正犯」，是修正後之共同正犯之可罰性要件之範圍業
    雖已減縮，惟對本件被告甲○○、乙○○而言，均已參與實
    行行為，修正前後之規定，無何有利或不利之情形。依修正
    後刑法第2 條第1 項前段規定，應適用修正前刑法第28條之
    規定。
  (二)刑法分則編各罪所定罰金刑之貨幣單位原為銀元，修正前刑
    法第33條第5 款規定：「罰金：1 元（銀元）以上。」，而
    依罰金罰鍰提高標準條例規定，就72年6 月26日前修正之刑
    法部分條文罰金數額提高2 至10倍，其後修正者則不提高倍
    數，並依現行法規所定貨幣單位折算新臺幣條例規定，以銀
    元1 元折算新臺幣3 元；修正後刑法第33條第5 款規定：「
    罰金：新臺幣1,000 元以上，以百元計算之。」，刑法第33
    條第5 款所定罰金貨幣單位經修正為新臺幣後，刑法分則各
    罪所定罰金刑之貨幣單位亦應配合修正為新臺幣，為使刑法
    分則編各罪所定罰金之最高數額與刑法修正前趨於一致，乃
    增訂刑法施行法第1 條之1 ：「中華民國94年1 月7 日刑法
    修正施行後，刑法分則編所定罰金之貨幣單位為新臺幣。94
    年1 月7 日刑法修正時，刑法分則編未修正之條文定有罰金
    者，自94年1 月7 日刑法修正施行後，就其所定數額提高為
    30倍。但72年6 月26日至94年1 月7 日新增或修正之條文，
    就其所定數額提高為3 倍。」；從而，刑法分則編各罪所定
    罰金刑之最高數額，於上開規定修正後並無不同，惟修正後
    刑法第33條第5 款所定罰金刑最低數額，較之修正前提高，
    修正前刑法第33條第5 款規定為有利於被告，依修正後刑法
    第2 條第1 項前段規定，應適用修正前刑法第33條第5 款之
    規定。
  (三)再修正刑法係自95年7 月1 日起施行，在此之前，刑法分則
    編有關罰金刑之貨幣單位係銀元；且依刑法分則編應處罰金
    者，應適用罰金罰鍰提高標準條例第1 條之規定；亦即應按
    各該具體條文制定或修正之時間先後，定其提高之倍數。惟
    被告行為後，刑法施行法增訂第1 條之1 ，於95年6 月14日
    經總統公布，並自同年7 月1 日起施行；該條規定：「中華
    民國94年1 月7 日刑法修正施行後，刑法分則編所定罰金之
    貨幣單位為新臺幣。94年1 月7 日刑法修正時，刑法分則編
    未修正之條文定有罰金者，自94年1 月7 日刑法修正施行後
    ，就其所定數額提高為30倍。但72年6 月26日至94年1 月7
    日新增或修正之條文，就其所定數額提高為3 倍」。亦即自
    95年7 月1 日起，刑法分則編所定罰金之貨幣單位，由原來
    之銀元改為新臺幣；且94年1 月7 日刑法修正時，刑法分則
    編未修正之條文定有罰金者，自95年7 月1 日起，有關罰金
    之數額提高為30倍。刑法第339 條第1 項之罪自24年7 月1
    日施行後即未再修正，依增訂刑法施行法第1 條之1 之規定
    ，其罰金以新臺幣為單位，數額應提高30倍。此與增訂前之
    罰金以銀元為單位，且適用罰金罰鍰提高標準條例第1 條前
    段之結果應提高10倍，而新臺幣與銀元之比例為3 ：1 ，換
    算結果亦為30倍者，並無不同。亦即增訂刑法施行法第1 條
    之1 之意旨，僅在使刑法規範之罰金刑之貨幣單位，一律改
    為新臺幣，並使增訂前後有關罰金刑提高之倍數一致，對被
    告而言，並無有利、不利之比較適用之問題，且此增訂之規
    定應屬罰金罰鍰提高標準條例第1 條但書之情形，當無同條
    前段規定之適用，自應逕行適用刑法施行法第1 條之1 之規
    定。
三、爰審酌被告甲○○為圖不消費即可取得強制休假補助費，被
    告乙○○則為利用該補助費減少其購買物品之支出，以不實
    之被告甲○○消費事實而申請強制休假補助費16,000元，其
    等身為執法之公務員，卻因一時失慮，致生詐欺國家所有之
    財物，實不足取，惟其等犯後均已坦承犯行，被告甲○○已
    於96年2 月7 日將取得之補助費16,000元匯還予保一總隊，
    有臺灣銀行之匯出匯款回條聯1 紙附卷（見他字偵查卷第50
    頁）可憑、而被告乙○○亦將其減少支出之6,000 元中之3,
    000 元於本院審理中當場退還被告甲○○，而為被告甲○○
    所接受，再參之其等生活狀況、智識程度、犯罪所生之損害
    等一切情狀，各量處如主文所示之刑。又修正前刑法第41條
    第1 項前段規定：「犯最重本刑為5 年以下有期徒刑以下之
    刑之罪，而受6 個月以下有期徒刑或拘役之宣告，因身體、
    教育、職業、家庭之關係或其他正當事由，執行顯有困難者
    ，得以1 元以上3 元以下折算1 日，易科罰金。」，而被告
    行為時之易科罰金折算標準，依95年7 月1 日修正條文施行
    前罰金罰鍰提高標準條例第2 條前段之規定（該條業經總統
    於95年5 月17日公布刪除，並自95年7 月1 日失效），就其
    原定數額提高為100 倍折算1 日，則被告行為時之易科罰金
    折算標準，應以銀元100 元至300 元折算1 日，經折算為新
    臺幣後，係以新臺幣300 元至900 元折算為1 日；惟修正後
    之刑法第41條第1 項前段則規定：「犯最重本刑為5 年以下
    有期徒刑以下之刑之罪，而受6 個月以下有期徒刑或拘役之
    宣告者，得以新臺幣1,000 元、2,000 元或3,000 元折算1
    日，易科罰金。」，比較修正前後之易科罰金折算標準，依
    刑法第2 條第1 項前段之規定，應適用修正前刑法第41條第
    1 項前段及修正前罰金罰鍰提高標準條例第2 條之規定定其
    易科罰金之折算標準。再被告係於96年4 月24日以前犯本罪
    ，應依中華民國96年罪犯減刑條例第2 條第1 項第3 款之規
    定減其宣告刑期2 分之1 ，並諭知易科罰金之折算標準，以
    示懲儆。未查，被告等均未曾因故意犯罪受有期徒刑以上刑
    之宣告，此有臺灣高等法院被告前案紀錄表2 份在卷可稽，
    此次被告2 人因一時失慮偶罹刑典，事後已坦承犯行，並已
    償還補助金予保一總隊，其等深具悔意，經此教訓，應知所
    警惕而無再犯之虞，公訴檢察官亦同意求處被告2 人緩刑，
    本院因認所宣告之刑，以暫不執行為適當，爰依刑法第74條
    第1 項第1 款之規定均宣告緩刑2 年（最高法院95年度第8
    次刑事庭會議決議參照，應逕行適用新法），以啟自新。
據上論斷，應依刑事訴訟法第273 條之1 第1 項、第299 條第1
項前段，中華民國96年罪犯減刑條例第2 條第1 項第3 款、第7
條、第9 條，刑法第2 條第1 項前段、第339 條第1 項、修正前
刑法第28條、第41條第1 項前段、刑法第74條第1 項第1 款，刑
法施行法第1 條之1 第1 項、第2 條前段，修正前罰金罰鍰提高
標準條例第2 條，現行法規所定貨幣單位折算新臺幣條例第2 條
，判決如主文。
本案經檢察官徐名駒到庭執行職務。
中　　華　　民　　國　　96　　年　　11　　月　　27　　日
                  刑事第一庭法  官  雷雯華
以上正本證明與原本無異。
如不服本判決，應於收受送達後10日內向本院提出上訴書狀，其
未敘述上訴之理由者並得於提起上訴後20日內向本院補提理由書
（均須按他造當事人之人數附繕本）。
                            書記官  陳如玲
中　　華　　民　　國　　96　　年　　11　　月　　27　　日
附錄本案論罪科刑法條全文：
刑法第339條第1項
意圖為自己或第三人不法之所有，以詐術使人將本人或第三人之
物交付者，處5 年以下有期徒刑、拘役或科或併科1 千元以下罰
金。
